【裁判字號】    89,訴,36
【裁判日期】    890214
【裁判案由】    廢棄物清理法
【裁判全文】
臺灣板橋地方法院刑事判決                            八十九年度訴字第三六號
    公  訴  人  臺灣板橋地方法院檢察署檢察官
    被      告  丙○○
                乙○○
    共      同
    選任辯護人  蔡明熙
    被      告  丁○○  冒名.
右列被告因違反廢棄物清理法案件，經檢察官提起公訴（八十八年度偵字第二四七四
五號），本院判決如左：
    主  文
丙○○共同未經主管機關許可，提供土地堆置廢棄物，處有期徒刑壹年壹月，緩刑
年。
乙○○、丁○○共同未領有廢棄物處理許可證，從事廢棄物處理，乙○○處有期徒刑
壹年壹月，丁○○處有期徒刑壹年，均緩刑年。
    事  實
一、丙○○及其胞弟曾堂益、堂兄曾國恭（後二人未經起訴）均明知其共有坐落於台
    北縣鶯歌鎮○○段崁腳小段第一三六之一地號、即位在同鎮○○街金品窯業後方
    之田地，未經地方主管機關許可得供貯存一般廢棄物之場所，乙○○及丁○○亦
    明知其未列明專業技術人員與貯存、清除、處理之工具、方法、設備及場所向地
    方主管機關申請核發准予經營廢棄物貯存、清除或處理業務之許可證。丙○○、
    曾堂益及曾國恭竟基於共同之犯意聯絡，於民國八十八年十月二十五日在鶯歌鎮
    某處與乙○○簽訂允其傾倒五百車工程廢土、代價新台幣（下同）三十四萬元之
    合約，而未經地方主管機關許可提供前開田地予乙○○堆置廢棄物。嗣與乙○○
    有共同擅理廢棄物犯意聯絡、綽號「閒人」之成年男子於八十八年十一月八日駕
    駛牌號不詳之車輛，及於翌日以每日二千元工資受雇於乙○○而駕駛僱主所有之
    牌照ＯＢ─五八八號大貨車之丁○○，先後自台北縣鶯歌鎮○○路一○九巷之「
    鶯歌鎮公所行政大樓新建工程」工地載運該地下室挖出分別為七或八車及二車摻
    有拆除建築物所遺雜物之工程廢土，傾倒於前開土地上，再由乙○○駕駛其所有
    之KOBELCO牌200型、編號186之挖土機乙台將土整平，而共同未經許可從事廢棄
    物處理。迨八十八年十一月九日下午一時許乙○○正駕駛前開怪手整地，丁○○
    亦以右揭卡車載滿第三車工程廢土欲加傾倒時，為警當場查獲，並扣得各該貨車
    及機具。
二、案經台北縣警察局三峽分局報請台灣板橋地方法院檢察署檢察官偵查起訴。
    理  由
一、右揭除犯意及丁○○載運之車數部分外之事實，業據被告丙○○、乙○○及丁○○於審理中供承不諱，現場查緝之情形，亦經證人即到場之警員林新進證述無訛
    ，並有載明於代保管單之前揭牌號貨車、挖土機扣案及土地所有權狀、地籍圖、
    合作改良土地協議書、工程合約、合約書等影本各一紙、照片六幀在卷可稽；而
    於八十八年十一月九日當天受雇在前開田地上已傾倒之二車廢土及查獲時載運到
    場之第三車廢土，均係丁○○運載，連同前一天由綽號「閒人」之成年男子所倒
    之廢土共十餘車等情，業經被告乙○○供明（見偵查卷第六頁及八十九年二月二
    十六日、同年月三十一日訊問筆錄），佐以卷附照片所示廢土之堆置數量及挖土
    機一部已大致整平場上土壤之分工情形暨一般地下室開挖工程講求迅速連貫之作
    業流程，該地上之廢土殊不可能全由查獲時不在場之「閒人」運來或乙○○自行
    載至後，兼以挖土機整平，可見被告乙○○就此所供，尚堪採信，丁○○辯稱伊
    至鶯歌鎮公所行政大樓地下室載運第一車到場，不及傾倒即被查獲云云，要無可
    採。
二、被告丙○○、乙○○雖辯稱：丙○○為能墊高其共有地勢低漥之前開土地，以免
    下崩陷，兼供種菜栽竹使用，乃與乙○○簽定「合作土地改良協議書」，約明傾
    倒五百台工程廢土後應於表層加覆可供耕種、厚約一點五台尺之土壤以保持水土
    ，均無違反廢棄物清理法之犯意，且民間土地常有提供人傾倒廢土，甚或插上「
    歡迎廢土」之告示者，從未見取締，足證其原係合法行為，公訴人據以起訴之廢
    棄物清理法第二十二條修正公布不久，丙○○及乙○○實無犯罪之認知云云。惟
    查：
  (一)被告丙○○與乙○○約定在前開田地上倒土，果係改良土地，焉會如其所供，既
    未勘明原地土質及外來土壤之酸鹼度，復不事先篩檢或在場監查運來之土壤內有
    無雜質，即允許乙○○任選工程廢土傾倒，再約定由乙○○覆一尺半可耕土覆蓋
    ，衡以時下之台灣墾建浮濫、污染嚴重，苟係載來優質土壤改良，理當付費，何
    能反自乙○○收取三十四萬元價款，參以被告乙○○於本院八十九年元月二十日
    供稱：「我本身並未經營棄土場，在丙○○之土地倒廢土，我未申請許可，我曾
    經申請過，但不允許，鎮公所從未允許過這種案件。：：（偵查卷）二十八頁的
    是我僱用戊○○載來倒的，被查到時，他的卡車上有一車土，二十八頁下面相片
    是卡車所載之工程廢土，由他載土來，我負責整平，這土地傾倒前長滿很多草，
    這塊土地沒辦法耕作。：：土的來源是鶯歌鎮公所行政大樓地下室的廢土，因為
    我在承包那裡的工程，須把那裡的土挖出來傾倒，：：我們要挖運棄土，一定要
    找到有人同意倒土才能承包，如果隨便偷倒是要處罰的，這塊地因為我與丙○○
    認識，找他商量，我也有與二個共有人商量，他們有同意，定約前他未限定土壤
    的來源，只說土倒滿後，將來須再覆蓋一層可耕土，：：現行如要工程棄土，須
    有縣政府的土尾證明，我與『曾』簽契約，鎮公所是不會允准的，故我不敢拿給
    鎮公所看，我向營造商承包棄土一車五百元，：：戊○○是我僱用的，：：我只
    請他一個人，薪水一天二千元，查到前，他載二車來倒，之前有倒一天，前後共
    倒十幾車，查到時，丙○○未在現場，他沒有派人在現場算倒幾車，：：我預計
    鎮公所地下室的土倒不滿，我打算再包其他工程挖來倒，土都是直接挖出來就倒
    下去，因為裡面雜有鐵絲，木板、鋼筋、石頭及一些廢料，所以丙○○才要求上
    面要加蓋一層可耕土，以免土地沒法使用，合約上寫土地改良，實際是倒工程廢
    土。依台灣現況，要找好的土壤來倒，找不到。：：行政大樓地下室旁邊有建物
    打掉，填的土裡面什麼雜物都有。我是透過一朋友去問，問到丙○○他們有這意
    思才簽約。：：我們挖的工程都是廢土，曾事先也知，我倒的是工程廢土，才要
    求覆蓋可耕土」（見本院八十九年元月二十日訊問筆錄），被告丙○○當庭亦供
    稱：「土是從鶯歌鎮公所行政大樓地下室的土拿出來倒，他要倒時就跟我說土的
    來源，我沒有到開挖現場看土壤挖出來的情形，我也不知土壤的品質如何，裡面
    有無鋼筋、鐵條、磚石、垃圾等廢棄物，我都不知道，我也不知道裡面有無重金
    屬或有毒成份，土壤酸鹼度我也未檢驗，倒土前我並沒有去篩檢或挑出裡面的雜
    物，我也沒有去現場檢查後讓他們倒進去，：：范說他會去挖大樓廢棄土來填，
    范是包大樓工程，兼蓋房子及倒廢土。：：（你的土地提供他倒廢土前，有無蓋
    上防水布，作好水土保持，及防止地盤下陷、滑動的基礎措施？）沒有。」，對
    照現場相片卡車上之廢土內，確有如乙○○所述之雜物，可見被告丙○○等共有
    人係收款供地予乙○○傾倒工程廢土，根本非改良農地，否則其事前既知傾在該
    地上之砂土通常雜有建築廢料，縱其兼有所辯墊高地勢之效，亦係犯罪之動機問
    題，於其未經許可，同意供地傾倒廢棄物即對構成要件事實之認識自無影響。
  (二)被告乙○○使人載運傾倒於前開土地上者，係摻有鐵絲、木板、鋼筋、石頭及建
    築物拆除後所遺雜物之工程廢土，屬廢棄物清理法第二條第一項第一款、第七條
    第五款所謂之一般廢棄物，其存置場所及經營該類廢棄物貯存、清除或處理業務
    ，依廢棄物清理法第二十條之規定，既分別應經主管機關許可或列明專業技術人
    員與貯存、清除、處理之工具、方法、設備及場所經地方主管機關核發許可證始
    得為之，乃被告未經許可，亦未依掩埋廢棄物之特性、掩埋場址地形、地質墊以
    人造不透水材料或設置其他水土保持措施及構築防止地盤滑動、下陷之基礎措施
    （一般廢棄物貯存清除處理方法及設施標準第二十二條、第二十三條參照），即
    於前開之時點同意傾倒或擅行處理足以改變地貌，且污染環境之廢土，自均違反
    前揭規定（行政院環保署八十四年八月二十八日環署廢字第四二一○二號函示意
    旨參照，見環境保護法令彙編八十五年五月版第一三○八頁），要不因其上有無
    覆加一層淨土掩飾而異。
  綜上所述，被告所辯無非卸責或誤解法令之詞，皆不足採。是本件事證已臻明確，
  其犯行均堪認定。又廢棄物清理法第二十二條已於八十八年七月十四日修正公布，
  公布後二日起生效，而國民有知法之義務，刑法第十六條亦規定：「不得因不知法
  律而免除其刑事責任」，被告自不能以此免罰，仍應依法論科。再者，駕駛前開卡
  車載運廢土到場被查獲者乃冒用戊○○名義之被告丁○○等情，業據其與被告乙○○供明，並有卷附攝有坐在大貨車上或立於車旁及受警訊問、貌似丁○○之嫌犯照
  片可憑，參以證人戊○○否認伊有參與本件之傾倒為，甲○○亦證稱當場緝獲者為
  被告丁○○（見本院八十九年元月三十一日訊問筆錄），可見被查獲載運廢土、經
  偵查起訴之對象乃冒名之被告丁○○，起訴書誤載為戊○○，應予更正。
二、核被告乙○○、丁○○所為均係犯廢棄物清理法第二十二條第二項第四款之未經
    許可從事廢棄物處理罪，被告丙○○係犯廢棄物清理法第二十二條第二項第三款
    之未經許可提供土地堆置廢棄物罪，被告乙○○、丁○○就所犯未經許可從事廢
    棄物處理罪與「閒人」之成年男子間，暨被告丙○○就所犯未經許可提供土地堆
    置廢棄物罪與曾國恭、曾堂益間，有犯意聯絡及行為分擔，分別為各所犯罪之共
    同正犯，而被告丁○○於警、偵訊中偽造戊○○署押，係被查獲後另行起意所為
    ，非本件起訴效力所及，其於八十九年元月二十日具狀到庭表明其原係冒名應訊
    ，就其當場為警查獲已被發覺如前述之未經許可從事廢棄物處理罪部分，即不生
    自首效力。又被告三人均無犯罪前科，有台灣高等法院被告全國前案紀錄表及台
    灣高等法院檢察署刑案紀錄簡覆表可考，爰審酌其各自之素行、犯罪之動機、目
    的、手段、所生危害、犯罪後態度等一切情狀，分別量處如主文所示之刑，資以
    懲儆。又被告前皆未曾受有期徒刑以上刑之宣告，其因一時失慮罹犯本罪，經受
    此偵、審、科刑教訓後，當益知戒慎，信無再犯之虞，本院認所宣告之刑皆以暫
    不執行為適當，爰併均宣告緩刑三年，以啟自新。至被告乙○○供稱為其所為之
    扣案大貨車及挖土機，乃一般建築工程常用之機具，於客觀上既非專供處理廢棄
    物所用，偶以之傾倒廢土，其犯罪情節尚屬輕微，尚無宣告沒收之必要，併予敘
    明。
三、被告丙○○未經許可提供土地與乙○○堆置廢棄，雖就供地乙事有所合意，並助
    成乙○○從事廢棄物之處理，然廢棄物清理法第二十二條第二項第三款之規定已
    就此獨立處罰，其同一供地行為，殊無如公訴意旨所示，再評價為同法第二十二
    條第二項第四款未經許可從事廢棄物處理罪之餘地；況丙○○究於何時、地躬自
    實行或推由乙○○及丁○○從事廢棄物處理，起訴書內並無隻字片語之記載，被
    告三人復皆予否認，即查緝之甲○○亦證稱丙○○不在處理現場，此外查無被告
    丙○○有何共犯擅自從事廢棄物處理罪行之積極證據，揆諸刑事訴訟法第一百五
    十四條、第三百零一條第一項之規定，亦應認其被訴除前揭有罪外共犯未經許可
    從事廢棄物處理罪部分為不能證明其犯罪，因檢察官認此與右開有罪部分有裁判
    上一罪之牽連關係，爰不另為無罪之諭知。
據上論斷，應依刑事訴訟法第二百九十九條第一項前段，廢棄物清理法第二十二條第
二項第三款、第四款、刑法第十一條前段、第二十八條、第七十四第一款，判決如主
文。
本案經檢察官盧美如到庭執行職務
中      華      民      國    八十九    年      二      月     十四     日
                                     臺灣板橋地方法院刑事第五庭
                                          法  官  周建興
右正本證明與原本無異
如不服本判決應於送達後十日內向本院提出上訴狀
                                          書記官  左雲鶴
中      華      民      國    八十九    年      二      月     十四     日


司法院資訊處製作；財團法人民間司法改革基金會備份。
